【裁判字號】    89,家上,33
【裁判日期】    890607
【裁判案由】    離婚
【裁判全文】
臺灣高等法院民事判決                    八十九年度家上字第三十三號
      上  訴  人  甲○○
      被上訴  人  乙○○
                          送達.
                              .
右當事人間請求離婚事件，上訴人對於中華民國八十八年十二月九日臺灣板橋地方法
院八十八年度婚字第六五四號第一審判決提起上訴，本院判決如左：
    主    文
上訴駁回。
第二審訴訟費用由上訴人負擔。
    事    實
甲、上訴人方面：
壹、聲明：一、原判決廢棄。二、駁回被上訴人在第一審之訴。
貳、陳述：除與原判決記載相同者，茲引用之外，補稱：
  一、上訴人並未毆打被上訴人，是上訴人離家出走與其情夫住，並與情夫串通好說
      上訴人毆打被上訴人，逼上訴人離婚，上訴人於八十八年三月二十四日有抓到
      被上訴人在外與人同居。
  二、長女被被上訴人帶回去後，又被趕回來與上訴人同住。三個小孩都是上訴人在
      帶，被上訴人根本未盡為人母之責任。
  三、房子是上訴人買的，上訴人不可能搬出去。
乙、被上訴人方面：
壹、聲明：駁回上訴。
貳、陳述：除與原判決記載相同者，茲引用之外，補稱：
  一、上訴人生性殘暴，對被上訴人慣行毆打長達二十年之久，動輒拳腳相向，打得
      被上訴人遍體鱗傷，生不如死，有驗傷單、起訴書、照片為証。
  二、上訴人在家時常拿菜刀，於晚間常強行將被上訴人衣服脫光，並將利刃架於被
      上訴人脖子上，強暴被上訴人，更威脅被上訴人要割下被上訴人之乳頭及生殖
      器，使被上訴人痛苦難忍，十足性變態及性虐待。
  三、上訴人賭博成性，經常終夜賭博不歸，不知去向，賭債累累，逼被上訴人向親
      朋好友借貸，並經常酗酒，結交不良幫派，整日遊手好閒，不事生產，對家庭
      全然不顧，疑心病特強，還限制不能與男人講話，一旦被上訴人發現，肯定飽
      受拳腳之苦，並時常臨時性開瓦斯要炸死全家，使被上訴人精神幾近崩潰，多
      次萌生尋短念頭，無奈思及三名無辜兒女，終苟活至今。
參、證據：除援用第一審所提證據外，補提民事通常保護令一件為證。
    理    由
一、被上訴人主張兩造於七十年一月二十八日結婚，婚後上訴人經常動手毆打被上訴
    人、毀損傢俱，並於八十七年六月、八十八年四、六、七、八、九月間，連續毆
    打被上訴人，致被上訴人頭部瘀腫震盪，身體多處受傷，有診斷證明書七張及照
    片十二張在卷可按，被上訴人不堪長年受被告虐待，不論肉體或精神上已達不堪
    忍受地步，依民法第一千零五十二條第一項第三款之規定訴請離婚等語。
    上訴人則以被上訴人於八十四年間，有外遇離家出走，因上訴人去捉姦，被上訴
    人自己跌倒受傷，上訴人並沒有毆打被上訴人，兩造所住的房子是上訴人買的，
    應還給上訴人，且被上訴人應負擔小孩之生活教育費，上訴人才要離婚等語，資
    為抗辯。
二、兩造係於七十年一月二十八日結婚，有被上訴人提出之戶口名簿及戶籍謄本在卷
    可稽，被上訴人主張上訴人慣行毆打被上訴人成傷，其中至醫院就診即有七次之
    事實，有被上訴人提出診斷證明書七紙、板橋地方法院刑事判決、民事通常保護
    令各一份為證，又兩造之女張祝綺亦於原審證稱：「我父親時常打我媽，從小就
    看到大，八十七年六月十八日那次爸把媽關在房間打」等語，上訴人雖辯稱其未
    毆打被上訴人，惟未能舉証以實其說，堪認上訴人有慣行毆打被上訴人之事實，
    查上訴人慣行毆打被上訴人，致被上訴人已達不能忍受之程度，而動搖夫妻間誠
    摰相愛的基礎，被上訴人主張其受上訴人不堪同居之虐待，自堪信為真正。
三、按夫妻之一方受他方不堪同居之虐待者，他方得向法院請求離婚，民法第一千零
    五十二條第一項第三款定有明文。又婚姻關係貴在相知、相惜，共同經營夫妻感
    情生活，且須相互尊重、彼此體諒，若僅為細故即以暴力相向，顯與婚姻之目的
    及真諦有違。查上訴人慣行毆打被上訴人，已對婚姻造成嚴重之影響，致無從繼
    續保持共同生活之圓滿、安全及幸福，即屬不堪同居之虐待，依首揭之規定，被
    上訴人訴請離婚為有理由，應予准許。原審判准被上訴人離婚之請求，於法並無
    不合，上訴意旨指摘原判決不當，求予廢棄改判，為無理由，應予駁回其上訴。
四、據上論結，本件上訴為無理由，依民事訴訟法第四百四十九條第一項、第七十八
    條，判決如主文。
中      華      民      國    八十九    年      六      月      七      日
                                臺灣高等法院民事第九庭
                                    審判長法  官  吳  謙  仁
                                          法  官  姜  素  娥
                                          法  官  林  樹  埔
右正本係照原本作成。
如不服本判決，應於收受送達後二十日內向本院提出上訴書狀，其未表明上訴理由者
，應於提出上訴後二十日內向本院補提理由書狀（均須按他造當事人之人數附繕本）
上訴時應提出委任律師或具有律師資格之人之委任狀；委任有律師資格者，另應附具
律師及格證書及釋明委任人與受任人有民事訴訟法第四百六十六條之一第一項但書或
第二項（詳附註）所定關係之釋明文書影本。
中      華      民      國    八十九    年      六      月      九      日
                                          書記官  林  初  枝
附註：
民事訴訟法第四百六十六條之一（第一項、第二項）：
對於第二審判決上訴，上訴人應委任律師為訴訟代理人。但上訴人或其法定代理人具
有律師資格者，不在此限。
上訴人之配偶、三親等內之血親、二親等內之姻親，或上訴人為法人、中央或地方機
關時，其所屬專任人員具有律師資格並經法院認為適當者，亦得為第三審訴訟代理人
。


司法院資訊處製作；財團法人民間司法改革基金會備份。
